臺北高等行政法院判決　　　　　　　　　　　　　　 九十年度訴字第五○一四號
　　　　　　　　　　　　　　　.
　原　　　告　甲○○
　被　　　告　財政部臺北市國稅局
　代　表　人　張盛和（局長）
　訴訟代理人　乙○○
右當事人間因綜合所得稅事件，原告不服財政部中華民國九十年六月四日臺財訴字第
○九○一三五二二四一號訴願決定，提起行政訴訟。本院判決如左：
　　主  文
原告之訴駁回。
訴訟費用由原告負擔。
    事  實
一事實概要：緣原告民國（下同）八十六年度綜合所得稅結算申報，選用列舉扣除額
  ，被告以其虛列真耶穌教會臺灣總會（下稱真耶穌教會）、財團法人臺北市私立忠
  義育幼院（下稱忠義育幼院）之捐贈扣除額計新臺幣（下同）一、○四三、八一九
  元，否准認列該項扣除額，改以標準扣除額六五、○○○元認列，核定原告八十六
  年度綜合所得總額五、二一九、○九六元，綜合所得淨額四、七六八、二六四元，
  發單補徵稅額四一○、七二七元，並按所漏稅額處以一倍之罰鍰四一○、七○○元
  （計至百元止），原告不服，主張其確有捐贈等語，申請復查，經被告於八十八年
  六月十日以財北國稅法字第八八○二二八五九號復查決定書駁回申請，原告猶表不
  服，提起訴願，亦遭決定駁回，遂向本院提起行政訴訟。
二兩造聲明：
  (一)原告聲明：訴願決定及原處分均撤銷。
  (二)被告聲明：如主文所示。
三兩造爭點：
  原告主張其八十六年確有對真耶穌教會及忠義育幼院捐款，被告卻以原告上開捐贈
  為不實，否准列舉扣除，發單補稅並裁罰，顯有違誤，是否可採？
  (一)原告主張之理由：
    1.按「納稅義務人已依本法規定辦理結算申報，但對依本法規定應申報課稅之所
      得額有漏報或短報情事者，處以‧‧‧罰鍰」。所得稅法第一百十條第一項訂
      有明文。本件原告確係支出捐贈款項，由該二單位派員收取，並立有收據，此
      均有前揭收據及與收據同日之上海商業儲蓄銀行原告帳戶提領現款之記錄附卷
      可稽。足見原告確有捐贈之實，故依法申報，並無依法規定應申報課稅之所得
      額有「漏報」或「短報」之情事，原處分竟謂原告「虛列」所得額，已難謂當
      ，乃又依前揭法條「漏報」或「短報」而科處罰鍰，不僅不符該法條之構成要
      件，其處分更屬於法有違。原告依法申請復查，復查決定書乃以：「訴願人所
      提示之相關資金流程，係屬現金提領，難以該現金支出證明有捐贈之實」；「
      經向前揭二單位函查，均無該編號之收據」等之理由，駁回原告之復查。然前
      揭捐贈之時點，原告確有支出款項，如非給付捐款，何以提領該鉅額現金？該
      現金提領係留存於銀行之往來記錄中，亦不能由原告事後作假，依經驗法則以
      觀，又豈有如此三次巧合之事？由此足證原告確有捐贈之事實，復查決定所認
      之理由，顯不足取。至訴願駁回之理由，係以「提領現金不足以證明該款項之
      原因及用途」、「現金提領之金額與捐贈之金額不盡相符」等，然原告所提領
      之金額，超過捐贈之金額，係為事實。原告將需用之款項一併具領，亦無不當
      。訴願決定未能斟酌「何以於該三次捐贈之時間，原告均有款項提領，且均超
      過捐贈金額，如非捐贈，原告何以提領巨款？」，反以原告未能舉證款項用途
      ，即予駁回。實則被告應證明原告有何違法「漏報」或「短報」，以符前揭法
      條之規定，並據而為行政處分，始符依法行政之原則，否則原告不但遭人詐騙
      ，又遭罰鍰，豈非雙重損失？此又豈是國家機關須依法行政之旨？
    2.次查行政罰應以「故意」或「過失」為前提，此不獨為行政法上之一般法律原
      則，於稅法更應如是。原告既確有支出捐款，依法於辦理所得稅結算申報時列
      於扣除額，於法洵無不合，蓋原告並無「漏報」、「短報」、或「虛列」扣除
      額之情事，如該收據係由有心人所偽造，則原告亦為受害人，原告並非為「故
      意」或「過失」偽造該收據之行為人，如依復查決定及訴願決定書所認，原告
      豈非雙重受害？不但支出捐款，尚需再繳稅款，又需科處罰鍰，法治國家，豈
      能如是？是知復查決定及訴願決定所為之行政處分，實有違誤。
    3.尤有甚者，原告就本件偽造收據案件，亦曾經法務部調查局約談，該局表示，
      該收據係為真實，並無偽造。而係與該二單位收據存根之金額與原告持有之收
      據金額不符，是原告受人詐騙。尤見原告確係支出捐款，惟遭人詐騙。則原告
      為受害人之情亦徵明確，亦證原告無「故意」或「過失」，以「漏報」「短報
      」、或「虛列」扣除額之情事，灼然至明。則與前揭法條之構成要件，要屬有
      間。
    4.綜上所陳，為免原告雙重受害，且原告確有支出捐款等情事以觀，實不應遽令
      原告補繳稅款及科處罰鍰。縱令應補繳稅款，亦不應再科處罰鍰，蓋原告並無
      「故意」或「過失」，以「漏報」、「短報」、或「虛列」扣除額之情事。
  (二)被告主張之理由：
    1.本件原告八十六年度綜合所得稅結算申報，列舉其本人對真耶穌教會及忠義育
      幼院之捐贈發生金額一、○五○、○○○元，自行計算捐贈扣除額一、○四三
      、八一九元，被告初查以原告所附之捐贈收據，非該等財團法人所開立，否准
      認列，補徵稅額四一○、七二七元。原告不服，主張其確有支出捐款，並提供
      存款取款憑條影本三張供核，申經被告復查決定以：原告雖主張確有捐贈系爭
      款項，惟所提示之相關資金流程，係屬現金提領，尚難證明該筆現金支出確供
      捐贈之事實，次查原告所附真耶穌教會及忠義育幼院之捐贈收據，經該等財團
      法人按收據編號查對，無論收據之收款人姓名、金額，均與其收據存根不符，
      有卷附真耶穌教會及忠義育幼院函復資料可稽。原告主張，尚難採據，被告原
      核定否准認列系爭捐贈扣除額，尚無違誤，遂駁回其復查之申請，經核並無不
      合。
    2.經核「當事人主張事實，須負舉證責任，倘其所提出之證據，不足為主張事實
      之證明，自不能認其主張之事實為真實。」最高行政法院（八十九年七月一日
      改制前為行政法院）三十六年判字第十六號判例可資參照。原告於復查及訴願
      均提供取款憑條影本三張供核，惟該項取款憑條影本僅能證明原告有於該金融
      機構提領若干現金，並不足以證明提領該款項之原因、用途，況原告提供之捐
      贈收據亦經真耶穌教會及忠義育幼院函復非其所開立，且該等財團法人亦未收
      到原告捐贈之款項，尚難證明確有捐贈之事實，所訴核不足採。
    3.綜上所述，本件原告八十六年度綜合所得稅結算申報，列舉其本人對真耶穌教
      會及忠義育幼院之捐贈扣除額計一、○四三、八一九元（捐贈發生金額一、○
      五○、○○○元），被告以原告所附之捐贈收據，非該等財團法人所開立，否
      准認列，已如前述，乃按所漏稅額四一○、七二七元，處一倍之罰鍰計四一○
      、七○○元，核與相關規定並無不合，復查決定未准變更，亦無違誤。
　　理  由
一按「二、扣除額：納稅義務人就左列標準扣除額或列舉扣除額擇一減除外，並減除
  特別扣除額‧‧‧（二）列舉扣除額：１、捐贈：對於教育、文化、公益、慈善機
  構或團體之捐贈總額最高不超過綜合所得總額百分之二十為限。但有關國防、勞軍
  之捐贈及對政府之捐獻，不受金額之限制。」、「納稅義務人已依本法規定辦理結
  算申報，但對依本法規定應申報課稅之所得額有漏報或短報情事者，處以所漏稅額
  兩倍以下之罰鍰。」分別為所得稅法第十七條第一項第二款第二目第一小目、第一
  百十條第一項所明定。次按依行政訴訟法第一百三十六條規定，準用民事訴訟法第
  二百七十七條前段規定，當事人主張有利於己之事實者，就其事實有舉證之責任。
二本件原告八十六年度綜合所得稅結算申報，選用列舉扣除額，被告以其虛列真耶穌
  教會、忠義育幼院之捐贈扣除額計一、○四三、八一九元，否准認列該項扣除額，
  改以標準扣除額六五、○○○元認列，核定原告八十六年度綜合所得總額五、二一
  九、○九六元，綜合所得淨額四、七六八、二六四元，發單補徵稅額四一○、七二
  七元，並按所漏稅額處以一倍之罰鍰四一○、七○○元（計至百元止），原告不服
  ，循序申請復查、提起訴願，遞遭駁回，復起訴主張其八十六年確有對真耶穌教會
  及忠義育幼院捐款，被告卻以原告上開捐贈為不實，否准列舉扣除，發單補稅並裁
  罰，顯有違誤，詳如其起訴狀事實欄所載理由等語。本件原告八十六年度綜合所得
  稅結算申報，列舉其本人對真耶穌教會及忠義育幼院之捐贈發生金額一、○五○、
  ○○○元，自行計算捐贈扣除額一、○四三、八一九元，查原告雖主張確有捐贈系
  爭款項，惟所提示之相關資金流程，係屬現金提領，尚難證明所提領現金確供捐贈
  之用，又原告所附真耶穌教會及忠義育幼院之捐贈收據，經該等財團法人按收據編
  號查對，無論收據之收款人姓名、金額，均與其收據存根不符，且未收到上開捐款
  ，有卷附真耶穌教會八十七年五月二十五日真臺財字第○二一四號函及忠義育幼院
  八十七年五月十八日八七忠院字第二八二七號函復資料附卷可稽，況原告就所訴捐
  贈款之處所，於準備程序期日稱在公司辦公室，言詞辯論期日則稱在家裡，前後陳
  述不一，以及始終無法說出前往取款者之真實姓名，俾供查證，均有違常情，依前
  述，原告未盡舉證責任，原告之主張，自不足採，原告既未能具體證明確有對真耶
  穌教會及忠義育幼院捐贈系爭款項之事實，從而被告否准認列，發單補徵稅額四一
  ○、七二七元，並按所漏稅額處以一倍之罰鍰四一○、七○○元，揆諸首揭規定，
  核無違誤，訴願決定，予以維持，亦無不合，原告起訴意旨，非有理由，應予駁回
  。
三據上論結，本件原告之訴為無理由，依行政訴訟法第九十八條第三項前段，判決如
　主文。
中　　　華　　　民　　　國　　九十一　　年　　　七　　　月　　 三十 　　日
                            臺 北 高 等 行 政 法 院  第 一 庭
                                           審 判 長  法    官  王立杰
                                                     法    官  曹瑞卿
                                                     法    官  黃本仁
右為正本係照原本作成。
如不服本判決，應於送達後二十日內，向本院提出上訴狀並表明上訴理由，如於本判
決宣示後送達前提起上訴者，應於判決送達後二十日內補提上訴理由書（須按他造人
數附繕本）。
中　　　華　　　民　　　國　　九十一　　年　　　七　　　月　　 三十 　　日
                                                     書 記 官  姚國華
